【裁判字號】    95,上訴,861
【裁判日期】    950428
【裁判案由】    毒品危害防制條例
【裁判全文】
臺灣高等法院刑事判決                 95年度上訴字第861號
上  訴  人
即  被  告  丙○○
選任辯護人  張瑞釗律師
上列上訴人，因被告違反毒品危害防制條例案件，不服臺灣臺北
地方法院94年訴字第1657號，中華民國95年1 月25日第一審判決
（起訴案號：臺灣臺北地方法院檢察署94 年度偵字第19324號）
，提起上訴，本院判決如下：
    主  文
原判決撤銷。
丙○○共同販賣第三級毒品，處有期徒刑伍年貳月。
扣案第三級毒品愷他命貳包（驗餘淨重零點玖柒玖公克）、包裝
袋貳個、犯罪所得財物新臺幣貳仟貳佰元，均沒收之。
    事  實
一、丙○○明知愷他命（俗稱Ｋ他命）為毒品危害防制條例第2
    條第2項第3款所規定第三級毒品，不得販賣之，竟於民國（
    下同）94年10月間，與不詳姓名綽號「明仔」之成年男子，
    共同基於販賣第三級毒品愷他命犯意聯絡，約定由「明仔」
    提供愷他命予丙○○，再由丙○○以每包新台幣（下同）1
    千元代價出售他人，所得利潤再由「明仔」分配予丙○○。
    94年10月13日（原審誤為10月31日）上午1 時45分，丙○○
    將「明仔」所交付愷他命2小包（共淨重1.0公克，驗餘淨重
    0.979公克），在臺北市中山區○○○路413號便利商店前，
    以每包1千元代價販售予友人乙○○，乙○○當場交付2千元
    代價，並另外給丙○○小費200 元。嗣為臺北市政府警察局
    中山分局巡邏員警王石文、黃長吉發覺二人形跡可疑，上前
    盤查，要求乙○○出示證件時，因乙○○由右側褲袋內掉出
    愷他命1包，經警追問後，乙○○並自行從褲袋內再拿出另1
    包愷他命，總計共扣得愷他命2小包（驗餘淨重0.979公克）
    ，經警向乙○○追問來源，乙○○坦承甫由丙○○處購得愷
    他命，員警當場於丙○○手上扣得現金2200元，查悉上情。
二、案經臺北市政府警察局中山分局報告臺灣臺北地方法院檢察
    署檢察官偵查起訴。
    理  由
甲、程序部分：
一、按被告以外之人於檢察事務官、司法警察官或司法警察調查
    中所為之陳述，與審判中不符時，其先前之陳述具有較可信
    之特別情況，且為證明犯罪事實存否所必要者，得為證據，
    刑事訴訟法第159條之2，定有明文。證人乙○○於警詢中，
    業已坦承：「94年10月13日凌晨1 時45分，在臺北市中山區
    ○○○路413 號前，因向朋友購買愷他命毒品，為警帶回製
    作筆錄」、「於我所穿右褲袋內查獲2包愷他命（總淨重1.0
    公克），於我朋友丙○○手上查扣新台幣2200元，我向他購
    買毒品的錢。是警方盤查我時，我於口袋拿證件時先掉一包
    愷他命出來，警方才又從我的褲袋又查獲一包愷他命」、「
    是以新台幣一千元代價購買一包愷他命，共購得二包，另外
    又給他200元小費，共計新台幣2200元」、「94年10月13日
    凌晨1時左右，撥打丙○○的行動電話0000000000給他，問
    他有沒有東西，並詢問他是否將毒品送至林森北路給我」、
    「警方於丙○○手上查扣新台幣2200元，一千紙幣2張（AQ8
    79931ZG、BQ869535WF）、百元紙幣2張（EK567046WJ、FQ82
    5665）是我向丙○○購買毒品所交付之金錢」等情詳實（參
    見偵查卷11至12頁），並有證人乙○○警詢錄音帶可證。
二、證人乙○○於原審中亦不否認曾於警詢中為該等陳述，僅稱
    之所以於警詢中為上開陳述，係因警員教渠如此回答，警員
    並向渠表示毒品數量很少，去警局做完筆錄關一、二天就可
    以出來了，要渠承認毒品是被告賣給渠的云云（參見原審卷
    48至49頁）。惟查，證人即查獲本案並製作警詢筆錄之警員
    王石文於原審結證：並未誘導被告及乙○○「只要承認被告
    有販賣毒品等情節，關一、二天就可以出來」，且在渠等坦
    承交易毒品後，渠等主動交代毒品交易的細節為一包一千元
    ，二包二千元，多餘的二百元為小費，又被告及乙○○是分
    開製作筆錄，雖警局辦公室是開放空間，但有一段距離，渠
    等應該聽不到互相製作筆錄的內容等語（參見原審卷56至59
    頁）。證人即當日查獲本案之警員黃長吉則具結證稱：並未
    引導被告及乙○○承認販賣毒品是很輕的、關一、二天就可
    以出來等情，是渠等承認為毒品交易後，才將渠等帶回派出
    所，乙○○在製作筆錄時，因為警局辦公室距離很遠，還有
    無線電的聲音，所以渠等製作筆錄時，聽不到對方陳述的內
    容等語（參見原審卷61頁）。
三、揆諸證人王石文、黃長吉證言，均已明確結稱並無誘導被告
    及乙○○坦承販賣毒品之情事。況且，毒品交易之細節亦係
    被告及乙○○於查獲當時主動告知警員，而乙○○復於原審
    時坦承並未遭受刑求等語在卷，法院綜以上情，認乙○○於
    原審時所稱係因警員誘導而於警詢中為上述陳述一節，要非
    事實，不足採信。再者，衡之常情，乙○○在林森北路遭警
    盤查及於警詢中所為之陳述，當較少權衡利害得失。從而，
    證人乙○○於警詢中所為被告有販賣第三級毒品愷他命陳述
    ，與審判中所為之證述相較，顯然具有較可信之特別情況，
    並為證明被告販賣第三級毒品愷他命之犯罪事實存在所必要
    ，具有刑事訴訟法第159條之2情形，自有證據能力，而得為
    本案被告犯罪之佐證，法院自得採為被告論罪科刑證據。
乙、實體部分：
一、訊據上訴人即被告（下稱被告）丙○○，先後於警詢、偵查
    及原審羈押前訊問中，均坦承有販賣第三級毒品愷他命二包
    予乙○○之犯行，惟於原審、本院時翻異前詞，矢口否認有
    販賣第三級毒品愷他命犯行，並先後辯稱：94年10月13日凌
    晨，是其友人乙○○來電邀其去酒店一起玩，乙○○在電話
    中就告訴其，他有愷他命，並表示要還之前所欠被告的錢，
    後來其去找乙○○，當其等走到林森北路與錦州街的便利商
    店時，警察出來臨檢，搜出乙○○身上的愷他命，而其手上
    剛好拿著乙○○還其現金2200元，被逮捕後，警察一直叫其
    承認有販賣第三級毒品愷他命予乙○○，並對其說認罪的話
    ，頂多關一、二天就可以出來了，不認罪的話送到三組會很
    難看，其沒有法律常識，就相信警察的話而認罪，但其確實
    沒有販賣毒品云云。
二、惟查：
(一)證人乙○○就被告販賣第三級毒品之犯行，業於警詢中證述
    明確，已如前述，證人乙○○雖於原審時到庭證稱：「94年
    10月13日凌晨，伊在林森北路酒店」、「伊在12時45分許打
    電話給被告，叫他過來跟伊喝酒」、「約被告在酒店樓下的
    便利商店」、「當天被告騎機車來到現場，伊要被告先去停
    車，然後與被告在聊天」、「在被告當兵的時候，伊有向被
    告借過錢，所以2200元是伊還給被告的」、「錢拿給被告後
    ，有二名警察就過來了，伊剛好身上有帶二包愷他命，伊就
    拿出來，就承認是毒品」、「在便利商店門口時，警察問毒
    品是誰的，是否是被告賣給伊的，然後說這沒有什麼事情，
    毒品數量很少，去警察局做完筆錄關一、二天就可以出來，
    要被告承認是他賣給伊的」、「當時被告很緊張，因為警察
    說要被告直接承認是被告拿給伊的」、「伊到了中山二派出
    所被帶去作筆錄，因為伊也不知道要怎麼講，所以伊就依照
    之前在便利商店所說的這樣陳述」、「警詢中關於伊向被告
    購買的部分不實在」、「伊在前年（即93年）年中或年底被
    告當兵放假在好樂迪唱歌，伊因為沒有帶錢，所以向被告借
    ，借了二千多元，就是平分當天的費用」云云（參見原審卷
    48至53頁）。
(二)茲審酌證人乙○○係高職學歷、被告則係高中學歷，且證人
    乙○○於94年10月間即有轉讓毒品案件經警查獲等情，業據
    證人乙○○及被告供述詳實（參見原審卷54、55頁，75頁）
    ，則證人乙○○既身受中等以上教育，就我國為徹底戒治毒
    害而就販賣毒品科以重責之刑事政策，自無不知之理，復衡
    諸證人乙○○於遭警盤查當日以前，已有轉讓毒品案件遭警
    查獲並由檢察官偵查中，則證人乙○○對轉讓或販賣毒品並
    非輕罪，更應知之甚詳，證人乙○○上開因不知販賣毒品罪
    責重大而遭警誤導之證述是否屬實，已非無疑。況且，證人
    乙○○於原審供承：「被告的母親有去找伊，希望伊能（到
    法院）出庭，至於（法院）開庭的時間地點，是被告的女朋
    友告訴伊的」等語在卷（參見原審卷52頁），從而，乙○○
    既於原審前已受被告之母親及女朋友拜託出庭，則伊囿於與
    被告友誼關係，於原審時所為上開證述，要屬避重就輕而為
    迴護之詞，自難以證人乙○○於原審證詞，援為有利於被告
    之認定。
(三)被告丙○○於前揭時地，販賣第三級毒品愷他命二包（共淨
    重1.0公克，驗餘淨重0.979公克）予乙○○之事實，業據證
    人乙○○於警詢時證述毒品是被告所售予等情詳實（參見偵
    查卷11頁），復經證人即警員王石文，就本件查獲經過具結
    證稱：「94年10月13日上午1 時15分許，在（臺北市○○○
    ○路413 號前，被告坐在機車上，證人乙○○站在馬路旁邊
    ，伊覺得形跡可疑上前盤查，請二人出示證件，在乙○○拿
    證件的時候，從右邊口袋掉出一包愷他命，我們就繼續盤查
    ，證人乙○○就自己拿出另一包愷他命，我們詢問乙○○毒
    品來源，當時被告站在旁邊，手上握著東西而且很緊，我們
    問被告手上是什麼東西，並請他將手打開，發覺裡面是現金
    2200元，我們就在現場詢問毒品及被告與證人乙○○是何關
    係，問錢的性質為何，在現場二人都已經承認錢是證人向被
    告買毒品的錢，被告也承認毒品是他賣給證人乙○○，並當
    場收錢」、「未向被告稱只要他（被告）承認他有販賣（毒
    品）的情節，關一、二天就可以出來，而且從頭到尾都要這
    樣講」、「在查獲現場，有詢問被告與證人交易的細節，他
    們說一包一千元，二包二千元，我就問為何會多二百元，他
    們二人就說是小費」等語詳實（參見原審卷56、57頁），核
    與證人即警員黃長吉就本案查獲經過到庭證稱：「當時我與
    王石文二人一起騎機車巡邏，發現被告與證人（乙○○）在
    路邊，我們就上前盤查」、「當時是要求出示證件，結果證
    人乙○○要拿證件時，就掉出一包愷他命，我們就問他還有
    無其他東西，乙○○就自己再拿出一包愷他命」、「當時問
    乙○○毒品來源，乙○○沒有馬上回答，我們有問第二次，
    乙○○才說是向被告購買的」、「我們從頭到尾都沒有引導
    被告及證人乙○○要如何陳述」等語相符（參見原審卷60、
    61頁）。
(四)又被告於遭警盤查當時，確有陳述：「二百元是朋友給的，
    回去公司還可以分」等語之情事，業據原審勘驗盤查當時之
    蒐證錄音帶無訛（參見原審卷72頁），從而，亦足徵被告於
    警詢及偵查與原審羈押前訊問時坦承犯行所為之自白，確係
    出於任意性之陳述並與事實相符。而證人乙○○於警詢陳稱
    與被告為朋友關係，業如前述（參見偵查卷11頁），並於原
    審時證述與被告為學弟及好朋友關係（參見原審卷49頁），
    是乙○○所持有第三級毒品若非向被告所購買，理當無須於
    遭警盤查時設詞誣陷被告。況且，證人乙○○於警詢中證述
    ，因有證據能力而可採信，業如上述，本件查獲警員王石文
    、黃長吉，為偵查犯罪之輔助機關，與被告並無實體上利害
    關係，渠等業經到庭具結，並表示如有虛偽陳述，願受偽證
    罪之處罰，復已提出盤查當日蒐證錄音帶以證明被告係出於
    自由意志而為自白，故被告前揭所辯，均係諉飾刑責之詞，
    不足採信。
(五)證人乙○○於本院審理時，再到庭證稱93年間有欠被告款項
    ，查獲當日交付被告之2200元，係償還舊欠，並非購買愷他
    命之錢云云，證人甲○○亦為相同情節之證述（參見本院卷
    47至49頁），惟此證述，充其量僅能證明乙○○之前，有欠
    被告款項未償情事，難以遽認當日證人乙○○交付被告2200
    元，即係償還舊欠之款項，否則，被告於原審羈押訊問前之
    警訊、偵查、法官訊問中，自應為相同陳稱，何須自白當日
    有販賣愷他命2 包予證人乙○○。況依證人乙○○原審所證
    ：當日伊在酒店，找被告過來喝酒，當天係其等退伍之後，
    第一次見面等語以觀（參見原審卷48、49頁），舊欠2200元
    並非高額款項，先前已欠一段期間，如須償還，儘可於白天
    交付，何須於凌晨急於償還，甚且儘可在酒店內交付，何以
    反係在路邊交付，且該2200元數額，與二包愷他命交易價格
    至為接近，足認二位證人上開所述，係迴護被告之詞，不足
    採信。此外，被告為警查獲之際所扣得之白色結晶粉末二包
    ，經送鑑驗結果（共淨重1.0公克，鑑驗使用0.021公克），
    呈第三級毒品愷他命反應之事實，有臺灣檢驗科技股份有限
    公司94年11月17日濫用藥物檢驗報告在卷可憑（參見原審卷
    20頁），復有被告販賣第三級毒品愷他命二包所得之2200元
    扣案可證（參見偵查卷70之2 頁），在在足認被告上開所辯
    云云，核係卸責之詞，難以採信。從而，本案之事證明確，
    被告販賣第三級毒品之犯行，洵堪認定，自應依法論科。
丙、經查，愷他命屬第三級毒品，毒品危害防制條例第2條第2項
    第3 款，定有明文，是核被告所為，係犯毒品危害防制條例
    第4條第3項販賣第三級毒品罪。其持有第三級毒品低度行為
    ，應為販賣第三級毒品高度行為所吸收，不另論罪。被告與
    不詳姓名綽號「明仔」之成年男子間，就上開犯行，有犯意
    聯絡及行為分擔，應論以共同正犯。原審經審理之結果，認
    被告犯罪明確，予以論科，固非無見，但查，依毒品危害防
    制條例第18條第1 項規定：查獲之第一、二級毒品，不問屬
    於犯人與否，均宣告沒收銷燬之，查獲之第三、四級毒品，
    無正當理由而擅自持有者，均沒入銷燬之，可見查獲之毒品
    如係第一、二級毒品，始可沒收銷燬之，則原審將扣案愷他
    命2 包，依此條規定，諭知「沒收銷燬」，自有違誤。又查
    獲第一級、第二級毒品，不問屬於犯人與否，依毒品危害防
    制條例第18條第1項前段沒收銷燬之。而犯同條例第4條之罪
    者，其供犯罪所用之物，應依同條例第19條第1 項，沒收。
    原判決就查獲愷他命毒品，連同包裝袋均諭知沒收銷燬，未
    就二者加以區別，亦有可議。被告提起上訴，否認上開犯罪
    ，核非可取，惟原判決既有上開可議，即屬無可維持，應由
    本院撤銷改判。爰審酌被告素行良好，犯罪動機及目的無非
    牟取利益，犯罪手段、所得僅為2200元尚非過鉅，惟販賣第
    三級毒品供他人施用，對他人身心所生之戕害甚大，犯後亦
    未供出共犯，法院審理時否認犯罪之態度等一切情狀，量處
    如主文第二項所示之刑，以示懲儆。扣案第三級毒品愷他命
    二包（共淨重1.0公克，驗餘淨重0.979 公克），包裝袋2個
    ，均為被告供犯罪所用之物，應依毒品危害防制條例第19條
    第1 項規定，宣告沒收之。被告販賣第三級毒品所得2200元
    ，亦應依同條例第19條第1 項規定宣告沒收之，且被告犯罪
    所得業已全部扣押在案，自無庸併行諭知如全部或一部不能
    沒收時，以其財產抵償之。
丁、公訴意旨另以：被告與真實姓名年籍不詳綽號「明仔」成年
    男子，共同基於販賣第三級毒品愷他命之犯意聯絡，以運送
    每小包愷他命，分得200 元之代價，受僱於「明仔」，連續
    於94年10月10日，將愷他命三小包，運送至臺北市○○○路
    及南京東路等處，販售與不知名之人，總計獲得報酬600 元
    ，因認被告丙○○另涉犯毒品危害防制條例第4條第3項販賣
    第三級毒品罪嫌云云。
一、按，犯罪事實應依證據認定之，無證據不得認定犯罪事實。
    又被告之自白，不得作為有罪判決之唯一證據，仍應調查其
    他必要之證據，以察其是否與事實相符，刑事訴訟法第 154
    條第2項、第156條第2項，分別定有明文。刑事訴訟法第156
    條第二項規定之立法目的，乃欲以補強證據擔保自白之真實
    性，亦即以補強證據之存在，藉之限制自白在證據上之價值
    。且所謂補強證據，則指除該自白本身外，其他足資以證明
    自白之犯罪事實確具有相當程度真實性證據而言（參照最高
    法院74年台覆字第10號判例意旨）。
二、公訴人認被告丙○○所涉此部分販賣第三級毒品罪嫌，無非
    係以被告於警詢及偵查中之供詞，資為論據（參見偵查卷 9
    至9之1頁、40至42頁）。然查，本院核閱全卷，公訴人並未
    就被告此部分之犯罪事實提出任何補強證據，以資證明被告
    之自白，確與公訴人所指訴之犯罪事實相符，則被告與綽號
    「明仔」之成年男子是否確於94年10月10日另有販賣第三級
    毒品之犯行，即非無疑。況且，被告販賣對象、時地、有無
    獲利甚或所交付者是否確為第三級毒品均未臻明確，自不得
    僅憑被告於警詢、偵查中自白援為唯一證據，遽認被告確有
    公訴人所指於94年10月10日販賣第三級毒品之犯行。此外，
    本院復查無其他積極證據足資證明被告有公訴人所指前揭販
    賣毒品犯行，此部分不能證明被告犯罪，然因公訴人認被告
    所涉此部分罪嫌，與本院前揭論罪科刑部分有連續犯之裁判
    上一罪關係，爰不另為其無罪之諭知。
據上論斷，應依刑事訴訟法第369條第1項前段、第364條、第299
條第1項前段，毒品危害防制條例第4條第3項、第19條第1項，刑
法第28條、第11條前段，判決如主文。
本案經檢察官許仲瑩到庭執行職務
中    華    民    國    95    年    4     月    28    日
                  刑事第六庭  審判長法  官  林  堭  儀
                                    法  官  王  炳  梁
                                    法  官  蔡  聰  明
以上正本證明與原本無異。
如不服本判決，應於收受送達後十日內向本院提出上訴書狀，其
未敘述上訴之理由者並得於提起上訴後十日內向本院補提理由書
（均須按他造當事人之人數附繕本）。
                                    書記官  郭  台  發
中    華    民    國    95    年    4     月    28    日
附錄：本案論罪科刑法條全文
毒品危害防制條例第4條：
製造、運輸、販賣第一級毒品者，處死刑或無期徒刑；處無期徒
刑者，得併科新臺幣1千萬元以下罰金。
製造、運輸、販賣第二級毒品者，處無期徒刑或7 年以上有期徒
刑，得併科新臺幣7百萬元以下罰金。
製造、運輸、販賣第三級毒品者，處5 年以上有期徒刑，得併科
新臺幣5百萬元以下罰金。
製造、運輸、販賣第四級毒品者，處3 年以上10年以下有期徒刑
，得併科新臺幣3百萬元以下罰金。
製造、運輸、販賣專供製造或施用毒品之器具者，處1年以上7年
以下有期徒刑，得併科新臺幣1百萬元以下罰金。
前五項之未遂犯罰之。


司法院資訊處製作；財團法人民間司法改革基金會備份。
